【裁判字號】    98,上訴,433
【裁判日期】    981015
【裁判案由】    懲治走私條例
【裁判全文】
臺灣高等法院高雄分院刑事判決         98年度上訴字第433號
上  訴  人
即  被  告  丙○
            乙○○
共同選任
辯  護  人  許龍升律師
上  訴  人
即  被  告  甲○○
            丁○○
上列上訴人等因違反懲治走私條例案件，不服臺灣高雄地方法院
97年度訴字第709 號中華民國98年1 月13日第一審判決（起訴案
號：臺灣高雄地方法院檢察署96年度偵字第34865 號），提起上
訴，本院判決如下：
     主  文
上訴駁回。
丙○、乙○○、甲○○、丁○○均緩刑貳年。
     事實及理由
一、本案經本院審理結果，認第一審判決認事用法及量刑均無不
    當，應予維持，並引用第一審判決書記載之事實、證據及理
    由。
二、被告等上訴意旨，雖均矢口否認有何共同私運管制物品進口
    之犯行，辯稱：本次載運之漁獲，均為「隆友31號」之船員
    及另行雇用之外籍漁工自行捕撈云云。惟查被告等確有共同
    私運管制物品進口逾公告數額之犯行，業經原審於原判決理
    由欄詳細論述，事證至為明確，犯行堪以認定。被告等上訴
    意旨，仍執前詞，否認犯罪，指摘原判決不當，為無理由，
    應予駁回。
三、查被告等前未曾受有期徒刑以上刑之宣告，有臺灣高等法院
    被告前案紀錄表在卷可稽。茲因貪圖小利，觸犯刑章，所犯
    情節非重，經此偵審程序及科刑教訓，當知所警惕，應無再
    犯之虞，本院因認被告等所受刑之宣告，以暫不執行為適當
    ，併各宣告緩刑2年，以啟自新。
四、被告丙○、甲○○、丁○○均經合法傳喚，無正當理由不到
    庭，爰不待其陳述逕行判決。
據上論斷，應依刑事訴訟法第368 條、第371 條、第373 條，刑
法第74條第1項第1款，判決如主文。
本案經檢察官蔡國禎到庭執行職務。
中    華    民    國    98    年    10    月    15    日
                  刑事第九庭    審判長法  官  莊秋桃
                                      法  官  范惠瑩
                                      法  官  謝宏宗
以上正本證明與原本無異。
如不服本判決應於收受本判決後10日內向本院提出上訴書狀，其
未敘述上訴理由者，並得於提起上訴後10日內向本院補提理由書
狀（均須按他造當事人之人數附繕本）「切勿逕送上級法院」。
中    華    民    國    98    年    10    月    16    日
                                      書記官  蘇恒仁
附錄本判決論罪科刑法條：
懲治走私條例第2條第1項
私運管制物品進口、出口逾公告數額者，處7 年以下有期徒刑，
得併科新臺幣3 百萬元以下罰金。
附件：
臺灣高雄地方法院刑事判決               97年度訴字第709號
公  訴  人  臺灣高雄地方法院檢察署檢察官
被      告  丙○
            甲○○
            丁○○
            乙○○
共同選任
辯 護 人    許龍升律師
上列被告等因懲治走私條例案件，經檢察官提起公訴（96年度偵
字第34865 號），本院判決如下：
    主  文
丙○共同犯走私罪，處有期徒刑肆月，扣案如附表所示之物均沒
收。
甲○○、丁○○、乙○○均共同犯走私罪，各處有期徒刑參月，
扣案如附表所示之物均沒收。
    事  實
一、丙○為「隆友31號」（編號CT5-1467，起訴書誤載為CT5-14
    31）漁船船長，甲○○、丁○○、乙○○為該船船員，均明
    知完稅價格超過新臺幣（下同）10萬元或總重量超過1000公
    斤之魚類為管制物品，應據實陳報其貨名及產地，竟共同基
    於私運管制物品進口逾公告數額之犯意聯絡，先於民國96年
    10月10日14時10分許，由高雄港第二港口戊○○○○（下稱
    戊○○○○）報關出港後，於不詳時間，在南中國海域即東
    經115 度50分、北緯22度01分附近我國領海以外之海域，與
    國籍、船名不詳之漁船交易取得如附表所示之漁獲後，將上
    開漁獲搬運裝載於「隆友31號」之漁船船艙內，復於同年11
    月21日21時10分許，自戊○○○○報關入港，以虛稱該漁獲
    均為「隆友31號」自行於前揭海域捕撈之方式，私運上開管
    制物品進入臺灣地區，嗣於同日為行政院海巡署南部地區巡
    防局第五岸巡總隊在高雄港戊○○○○安檢碼頭依法實施行
    政檢查時察覺有異，並扣得如附表所示之物品，始悉上情。
二、案經行政院海巡署南部地區巡防局第五海岸巡防總隊報請臺
    灣高雄地方法院檢察署檢察官偵查起訴。
    理  由
壹、證據能力部分
一、被告以外之人於審判外之陳述，雖不符合同法第159 條之1
    至第159 條之4 之規定，但經當事人於審判程序同意作為證
    據，法院審酌該言詞陳述或書面陳述作成時之情況，認為適
    當者，亦得為證據；當事人、代理人或辯護人於法院調查證
    據時，知有第159 條第1 項不得為證據之情形，而未於言詞
    辯論終結前聲明異議者，視為有前項之同意，刑事訴訟法第
    159 條之5 亦有明文。查被告丙○、甲○○、丁○○、乙○○於警詢中所為之陳述，對其自己以外之被告而言，仍屬被
    告以外之人於審判外之陳述，雖不符合刑事訴訟法第159 條
    之1 至第159 條之4 之規定，惟檢察官、辯護人及被告均未
    於言詞辯論終結就該等證據聲明異議，本院審酌該證據作成
    及取得之過程均無不法，且與待證事實相關，證明力並非顯
    然過低，應有證據能力。
二、漁船（貨）具領保管切結書1 紙（A 卷第27頁），及行政
    院海巡署南部地區巡防局第五海岸巡防總隊扣押物品目錄表
    （A 卷第28頁），均由丙○在其上簽名、蓋指印（A 卷
    第293 至294 頁），為共同被告丙○於審判外所為書面陳述
    ，已屬丙○證言之一部，辯護人雖否認其證據能力，然丙○
    於警詢之證述有證據能力，業如上述，而該漁船（貨）具領
    保管切結書及扣押物品目錄表，均經證人阮自清於本院審理
    中以證人之身分到庭陳述過磅漁獲重量之依據、方法，及責
    付丙○保管之經過；漁船（貨）具領保管切結書亦經證人己○○即該切結書上之見證人，於本院審理中以證人之身分到
    庭陳述其所見聞知悉之相關事實，阮自清、己○○並均以證
    人身分具結作證，接受交互詰問程序（A 卷第125 至129
    頁、第134 頁），是本件已充分保障被告之對質詰問權，是
    上開切結書及扣押物品目錄表，已屬阮自清、己○○及丙○
    在本院所為證言之一部分，應有證據能力（最高法院97年臺
    上字第3478號判決參照）。
三、又本院依職權函送國立高雄海洋科技大學鑑定，經該校於97
    年9月22日以海科大漁字第0970009468號函覆本院，上開鑑
    定係法院囑託所為之鑑定，依刑事訴訟法第208 條第1 項、
    第165 條第1 項規定，應有證據能力。
四、至於辯護人主張無證據能力之海岸巡防總局南部地區巡防局
    第五海岸巡防總隊案件報告書（A 卷第1 至3 頁）、岸巡
    第五總隊戊○○○○職務報告書（A 卷第4 頁）、漁船載
    運漁產品是否自行捕獲諮詢表（A 卷第24頁），緝獲漁船
    走私漁產品協助資訊電話傳真（A 卷第25至26頁）、均未
    為本判決所採，爰不一一論其證據能力，附此敘明。
貳、實體部分
一、訊據被告丙○、甲○○、丁○○、乙○○均口否認有何共同
    私運管制物品進口之犯行，辯稱：本次載運之漁獲，均為「
    隆友31號」之船員及另行雇用之外籍漁工自行捕撈云云。經
    查：
  (一)丙○為「隆友31號」漁船船長，甲○○、丁○○、乙○○為
    該船船員，「隆友31號」於96年10月10日14時10分許，由戊○○○○報關出港，同年11月21日21時10分許，自戊○○○○報關入港，入港時船上裝載如附表所示漁獲乙節，業據證
    人阮自清即當日對「隆友31號」實施安全檢查之行政院海巡
    署南部地區巡防局第五海岸巡防總隊戊○○○○人員於本院
    審理時結證稱：我擔任戊○○○○上士檢查士5 年，本案檢
    查全程都有錄影，「隆友31號」漁獲種類為扣押物品目錄表
    所載小班節蝦、扁魚、三點蟹、小管、皮刀魚、大斑節蝦共
    6 種。我可以判別「劍蝦」、「小班節蝦」，「劍蝦」頭大
    大、尖尖的，小班節蝦比較像草蝦。本件查緝漁獲中有4 個
    白色盒子，盒子上記載「特級劍蝦」字樣，查緝人員當時將
    白色盒子打開並口述「劍蝦」，並將該4 個白色盒子拿給我
    看，我4 盒都有打開來看，我看到的是盒內是「劍蝦」，但
    是我問船長，船長說是「小班節蝦」，我們是以船長口述為
    準，所以在扣押目錄記載小班節蝦等語明確（A 卷第238
    頁反面至239 頁），並有高雄市100 噸以上漁船進出港申請
    書（A 卷第23頁）、漁船（貨）具領保管切結書（A 卷
    第27頁）、修改船筏進出港紀錄介面（A 卷第31至32頁）
    、本院97年7 月1 日勘驗筆錄（A 卷第193 至194 頁）、
    蒐證光碟及光碟翻拍照片（A 卷第200 頁至202 頁）、行
    政院農業委員會水產試驗所97年8 月5 日農水試漁字第0972
    203801號函（A 卷第205 頁）附卷可稽，且為被告4 人所
    不爭執，堪予認定。
  (二)查獲如附表所示之魚類，總重84.9公噸、淨重64.087公噸，
    已逾1000公斤，有漁船（貨）具領保管切結書（A 卷第27
    頁），及行政院海巡署南部地區巡防局第五海岸巡防總隊扣
    押物品目錄表（A 卷第28頁）在卷可憑，其稅則號別均屬
    海關進口稅則第三章所列物品，為行政院92年10月23日院臺
    財字第0920056338號公告修正之懲治走私條例所附之「管制
    物品項目及其數量」丙項第五款所列之管制進口物品，是如
    附表所示之魚類，係屬懲治走私條例管制物品項目及其數額
    中丙類第五款所指「海關進口稅則第一章至第八章所列之物
    品及稻米、稻米粉、花生、茶葉、種子（球）」所規範之管
    制物品，亦可採認。
  (三)被告4 人雖以前揭情詞置辯，惟丙○、甲○○、丁○○、乙○○於警詢時均陳稱：本航次僱用12名外籍漁工云云（A 
    卷第5 、10、15、8 頁），嗣丙○、丁○○於本院審理時結
    證稱：本航次僱用8 位外籍漁工云云（A 卷第173 頁反面
    、第177 頁）；乙○○則證稱：本航次僱用11、12位外籍漁
    工云云（A 卷第180 頁），說詞反覆，而丙○身為船長，
    竟然對外籍漁工之國籍不復記憶，渠等所述，有違常情，尚
    難憑採。又「隆友31號」於96年11月21日進港接受行政院海
    巡署南部地區巡防局第五海岸巡防總隊戊○○○○安全檢查
    時，漁撈設備使用痕跡不明顯，船上工作檯沒有使用過痕跡
    ，拖網絞機可以動，但沒有導攬桿，曳鋼生銹，作業甲板很
    乾淨，沒有魚鱗及其他漁獲殘留痕跡，漁獲僅有6 種等情，
    業據證人阮自清於本院審理時結證在卷（A 卷第125 頁反
    面至128 頁），而「隆友31號」之網板結附狀況不符合一般
    作業，網板、滑輪均看不出相對作業量摩擦痕跡，該船漁獲
    魚種之扁魚、班節蝦、三點蟹須以底拖作業，依漁場水深50
    至70米，其曳鋼長度需在300 米以上，依「隆友31號」圖片
    顯示，顯然不足乙節，亦有國立高雄海洋科技大學97年9 月
    22日海科大漁字第0970009468號函（A 卷第217 頁），可
    資佐證，是本次漁獲並非「隆友31號」自行捕撈乙情，堪予
    認定。
二、按刑法第2 條所謂有變更之法律，乃指刑罰法律而言，並以
    依中央法規標準法第4 條之規定制定公布者為限，此觀憲法
    第170 條之規定自明。行政法令縱可認為具有法律同等之效
    力，但因其並無刑罰之規定，究難解為刑罰法律，故如事實
    變更及刑罰法律外之法令變更，均不屬本條所謂法律變更範
    圍之內，自無本條之適用。例如犯私運管制物品進口逾公告
    數額者，如於行為後裁判時，該私運進口物品，又經行政院
    依懲治走私條例第2 條第4 項重行公告，不列入管制物品之
    內，乃是行政上適應當時情形所為之事實上變更，並非刑罰
    法律有所變更，自不得據為廢止刑罰之認定，參諸司法院大
    法官會議釋字第103 號解釋謂：「行政院依懲治走私條例第
    2 條第2 項專案指定管制物品及其數額之公告，其內容之變
    更，對於變更前走私行為之處罰，不能認為有刑法第2 條之
    適用。」之意旨，益可瞭然。次按「私運管制物品進口、出
    口逾公告數額者，處7 年以下有期徒刑，得併科新臺幣20萬
    元以下罰金」、「第一項所稱管制物品及其數額，由行政院
    公告之」，懲治走私條例第2 條第1 項、第3 項分別定有明
    文，行政院據此於92年10月23日修正「管制物品項目及其數
    額」丙類管制進口項目包括一次私運海關進口稅則第一章至
    第八章所列之物品及稻米、稻米粉、花生、茶葉、種子（球
    ）之一項或數項，其總額由海關照緝獲時之完稅價格計算，
    超過10萬元者（外幣按當時辦理外匯銀行買進價格折算），
    或重量超過1 千公斤者。但報運進口海關進口稅則第一章至
    第八章所列之物品及稻米、稻米粉、花生、茶葉、種子（球
    ）等物品，未虛報貨名或產地者，不屬管制進口物品，而於
    97年2 月27日修正為一次私運獎券、彩券或彩票，或原產地
    為大陸地區而未經主管機關公告准許輸入之海關進口稅則第
    一章至第八章所列之物品、稻米、稻米粉、花生、茶葉、種
    子（球）等物品之一項或數項，其總額由海關照緝獲時之完
    稅價格計算，超過10萬元者（外幣按當時辦理外匯銀行買進
    價格折算），或重量超過1 千公斤者，方屬管制進口物品。
    犯私運管制物品進口逾公告數額者，如於行為後裁判時，該
    私運進口之物品，又經行政院依懲治走私條例第2 條第3 項
    重行公告，不列入管制物品之內，乃行政上適應當時情形所
    為之事實上變更，並非刑罰法律有所變更，自不得據為廢止
    刑罰之認定而諭知免訴（最高法院65年臺上字第2474號判例
    參照）。本件被告行為時，因該魚類為海關進口稅則第三章
    之物品，報運進口魚類重量超過1 千公斤，且虛報產地者，
    該魚類即屬管制物品，不因管制物品及其數額經行政院重行
    公告而生新舊法比較或免訴之情形，合先敘明。
三、又按懲治走私條例第2 條第1 項規定處罰私運逾行政院公告
    數額之管制物品進出口之行為，其成罪與否乃在該運送之管
    制物品有無逾公告數額。如所運送進出口之物品已逾行政院
    公告之數額者，未報運時，固為本法所處罰之對象，即已報
    運而有所不實，應仍有該條項之適用，不因其形式上有無報
    關進出口而異（最高法院91年臺上字第64號判例參照）。是
    辯護人雖辯稱：所謂私運貨物進（出）口行為需規避檢查、
    偷漏關稅或逃避管制，且須未經向海關申報，倘已申報，僅
    因申報不實已達偷漏關稅或逃避管制之目的者，則僅屬海關
    緝私條例第4 條及第37條規定規範事件，非所謂私運之範圍
    ，而認被告等固有載運漁獲進港，但並未規避檢查，漁獲均
    在於漁船冷凍庫中，處於安檢人員隨時可得檢查之狀況，且
    有向海巡人員申報，故僅涉及稅捐問題云云。惟所謂申報必
    為據實申報始得排除私運管制物品之處罰，上開判例已明揭
    此旨。況虛報產地既為構成管制物品之要件，本件被告等對
    於其進口漁獲之產地自應據實申報，如未據實申報，仍屬於
    私運管制物品之行為，辯護人稱被告等之行為僅涉及行政或
    稅捐之管制，實與前開判例意旨不合，自為本院所不採。
四、辯護人辯稱：本件之魚類均為海水魚類，並非淡水養殖可得
    ，是未虛報產地云云。然本次查獲之魚類，均非被告等人自
    行捕撈，已如前述，被告向不詳之人取得上述漁獲，自無法
    確認該漁獲之產地為何處，卻於申報時稱該漁獲之產地為東
    經115 度50分、北緯22度01分之南中國海域，自係虛報產地
    無訛。
五、辯護人辯稱：本件並無證據證明被告係在東經115 度50分、
    北緯22度01分附近之南中國海域取得本航次漁獲，應適用懲
    治走私條例第3 條規定論以國境內運送走私物品罪云云，惟
    丙○已自陳：本次捕魚地點在南中國海域即東經115 度50分
    、北緯22度01分附近，之前經常在該處捕魚等語（A 卷第
    180 頁），而東經115 度50分、北緯22度01分之海域距東沙
    群島正常基線為91.03 浬，該海域不在我國12浬領海範圍內
    ，有內政部97年4 月8 日台內地字第0970059936號函（A 
    卷第92頁）可憑，是辯護人所辯，亦難憑採。
六、核被告4 人所為，均係犯懲治走私條例第2 條第1 項走私罪
    。被告4 人就上開犯行，有犯意之聯絡與行為之分擔，應論
    以共同正犯。爰審酌丙○為「隆友31號」漁船船長，甲○○
    、丁○○、乙○○為該船船員，從事漁業，確屬辛苦、危險
    之工作，因一時貪圖小利而誤觸法網，惡性尚非重大，惟被
    告4 人於警詢、審理程序中均否認犯行，飾詞狡辯，難謂已
    有悔意，且被告4 人以出海捕魚為掩護，走私淨重高達64.0
    87公噸重之漁獲，並販賣圖得利潤，嚴重影響守法捕撈漁獲
    之漁民生計等一切情狀，分別量處如主文所示之刑。至於前
    開扣案如附表所示之漁獲（經責付被告丙○），係被告犯走
    私罪所得之物，應為沒收之諭知，附此敘明。
據上論斷，應依刑事訴訟法第299 條第1 項前段，懲治走私條例
第2 條第1 項、第11條，刑法第28條、第38條第1 項第3 款，判
決如主文。
本案經檢察官林妙蓁到庭執行職務。
中    華    民    國    98    年    1     月    13    日
                  刑事第一庭   審判長 法  官  蔡國卿
                                      法  官  張琬如
                                      法  官  王淑惠
以上正本證明與原本無異。
如不服本判決應於收受送達後10日內向本院提出上訴書狀，並應
敘述具體理由；如未敘述上訴理由者，應於上訴期間屆滿後20日
內向本院補提理由書（均須按他造當事人之人數附繕本）「切勿
逕送上級法院」。
中    華    民    國    98    年    1     月    13    日
                                      書記官  郭素蓉
附表：
劍蝦8.91公噸（扣除冰、水後，淨重5.346公噸）
扁魚17.98公噸（扣除冰、水後，淨重16.182公噸）
三點蟹27.3公噸（扣除冰、水後，淨重24.57公噸）
小管22.4公噸（扣除冰、水後，淨重11.2公噸）
皮刀魚6.01公噸（扣除冰、水後，淨重5.409公噸）
大斑節蝦2.3公噸（扣除冰、水後，淨重1.38公噸）
附錄法條
懲治走私條例第2條
私運管制物品進口、出口逾公告數額者，處 7 年以下有期徒刑，
得併科新臺幣 3 百萬元以下罰金。
前項之未遂犯罰之。
第 1 項所稱管制物品及其數額，由行政院公告之。


司法院資訊處製作；財團法人民間司法改革基金會備份。
